臺灣新北地方法院板橋簡易庭小額民事判決
111年度板小字第1332號
原      告  陳正達  

被      告  成品樂  
            吳宗翰  


上列當事人間請求侵權行為損害賠償事件，於中華民國111年9月
23日言詞辯論終結，本院判決如下：
    主 文
一、被告吳宗翰應給付原告新臺幣2萬3,100元，及自民國111年6
    月2日起至清償日止，按週年利率5%計算之利息。
二、原告其餘之訴駁回。
三、訴訟費用新臺幣1,000元，由被告吳宗翰負擔新臺幣870元，
    餘由原告負擔。
四、本判決原告勝訴部分得假執行。
五、原告其餘假執行之聲請駁回。
    事實及理由
一、原告主張:
㈠、被告成品樂得預見將個人帳戶提供他人使用，有被犯罪集團
    利用作為詐取財之人頭帳戶，詐取被害人轉帳匯款等犯罪工
    具之可能，仍不違背其本意，竟基於幫助他人詐欺取財之不
    確定故意，於民國110年4月6日下午4時許，在臺北市○○區○○
    路00號之7-11健一門市，將其所有之台北富邦商業銀行000-
    00000000000000號帳戶(下稱本件帳戶) 存摺、提款卡、密
    碼，寄送與詐欺集團成員。該詐欺集團成員取得本件帳戶後
    ，於110年4月10日20時許，假冒電商業者客服，撥打電話予
    原告佯稱：其工作人員操作錯誤，需操作ATM 解除設定，致
    原告陷於錯誤，於110年4月10日20時36分、38分許各匯款新
    臺幣(下同)1萬1,100元、1 萬2,000元至本件帳戶(詐欺集團
    詐欺原告之部分，下稱本件詐欺行為) 。嗣本件詐欺集團中
    的提款車手即被告吳宗翰，其基於共同意圖為自己不法之所
    有、3 人以上共同詐欺取財及不正方法取得他人金融帳戶洗
    錢之犯意聯絡，以擔任提款車手的方式，參與本件詐欺行為
    ，被告吳宗翰於110年4月10日20時50分許，在臺北市○○區○○
    路0 段0 號統一超商德行門市提領2萬元、1萬元（此開金額
    已包括原告匯入之款項）。
㈡、被告2人上開行為，均構成共同侵權行為，且有故意或過失，
    爰依民法第184 條、第185 條之規定，向被告請求侵權行為
    損害賠償責任。並聲明：被告應連帶給付原告2萬6,519 元
    及自民國111年6月2日起至清償日止，按週年利率5%計算之
    利息。
二、被告抗辯:
㈠、被告成品樂部分: 本件關於我的刑事案件，已經不起訴處分
    確定，從該不起訴處分書的內容就可以知道我跟本件詐欺集
    團間沒有共同侵權行為，我對於本件帳戶被用作詐欺，沒有
    認識也沒有預見可能性，原告受詐欺與我無關，並聲明:原
    告之訴駁回。
㈡、被告吳宗翰抗辯: 我坦誠自己有犯罪行為、侵權行為，但我
    自己也只有拿到一點點錢，我不應賠償這麼多，並聲明:原
    告之訴駁回。
三、兩造不爭執事項(本院卷第213頁):
㈠、關於被告成品樂部分的事實、理由及損害認定，均如同臺灣
    臺北地方檢察署110年度偵字第23309、26280號不起訴處分
    書所載。
㈡、關於被告吳宗翰部分的事實、理由及損害認定，均如同臺灣
    士林地院111年度審金訴字第395號判決所載。
㈢、被告吳宗翰於本件之行為，確實係犯罪行為，並該當對原告
    之侵權行為。
四、兩造爭執事項(本院卷第213-214頁):
㈠、被告成品樂是否有故意或過失，其行為是否與原告的損害間
    有因果關係，而需要對原告負侵權行為責任？
㈡、被告吳宗翰所應負擔的賠償數額為多少？
㈢、若被告二人都要負侵權行為責任，則被告二人是否要連帶負
    責？
五、本院之判斷:
㈠、依原告所提出的證據，尚不足以證明被告成品樂的行為構成
    侵權行為:
１、按因故意或過失，不法侵害他人之權利者，負損害賠償責任
    ，民法第184條第1項定有明文。是以，侵權行為損害賠償請
    求權之發生，以有故意或過失不法侵害他人之權利為成立要
    件，若行為人之行為無故意或過失，即無賠償之可言；若無
    實際損害發生亦無賠償之可言；並以損害之發生及有責任原
    因之事實，二者之間，有相當因果關係為成立要件。故原告
    所主張損害賠償之債，如不合於此項成立要件者，即難謂有
    損害賠償請求權存在。申言之，侵權行為之成立，應具備加
    害行為、侵害權利、行為不法、致生損害、相當因果關係、
    行為人具責任能力及行為人須有故意或過失等要件，若任一
    要件有所欠缺，即無侵權行為責任之可言，且原告應就上開
    要件負舉證責任。
２、本件原告雖主張被告成品樂構成侵權行為應負賠償責任，無
    非以因被告成品樂交付本件帳戶存摺、提款卡及密碼與詐欺
    集團，進而使原告受有本件詐欺行為而將存款匯入被告本件
    帳戶，惟被告依照雙方不爭執的臺灣臺北地方檢察署110年
    度偵字第23309、26280號不起訴處分所載，被告成品樂係因
    應徵家庭代工，並與招聘者詳細溝通關於薪資、材料購買、
    寄送、申請補貼金等事宜，且於寄送本件帳戶又反覆詢問工
    作進度(本院卷第19頁)，本院認本件不宜逕予認定被告成品
    樂主觀上有明知或可得而知其所為會導致他人為詐欺犯罪，
    臺灣臺北地方檢察署檢察官亦係基於此理，而對被告成品樂
    為不起訴處分，則本院尚難僅憑原告所述即率予認定被告成
    品樂有故意或過失不法侵害原告財產權之侵權行為。
３、次查，被告成品樂雖交付本件帳戶之提款卡及密碼與詐欺集
    團，惟此行為並未直接侵害原告之財產權，而是另發生一個
    獨立原因，即詐欺集團所為之本件詐欺行為，致原告受有金
    錢損害之結果，申言之，原告係因遭詐欺集團成員之故意詐
    騙，而受有金錢損失，原告於本件中未詳實舉證被告成品樂
    確實有與詐欺集團共同侵害原告財產權，依法自難為有利於
    原告之認定，是原告主張被告成品樂應負侵權行為損害賠償
    責任，並無理由。
㈡、被告吳宗翰所應負擔的賠償數額為2萬3,100元:
１、原告因受詐欺集團詐欺，因而將1萬1,100元、1萬2,000元匯
    入本件帳戶內，致原告受有2萬3,100元(計算式:1萬1,100元
    +1萬2,000元；此開金額係臺灣士林地院111年度審金訴字第
    395號判決所載，已列為不爭執事項)之財產上損害，而被告
    吳宗翰參與詐欺集團，以擔任提款車手的方式為行為分擔，
    是被告吳宗翰與詐欺集團之其他成員，係其於共同侵害原告
    權利之目的範圍內，各自分擔實行行為之一部，互相利用他
    人之行為，以達成前開目的，自屬共同侵權行為人。則原告
    所受之損害與被告吳宗翰之侵權行為間，有相當因果關係，
    是被告吳宗翰自應對原告所受之財產損害2萬3,100負連帶損
    害賠償責任，故原告依共同侵權行為之法律關係，請求被告
    賠償2萬3,100元，自屬有據。至被告吳宗翰雖以前詞置辯，
    然被告吳宗翰既是參與整個詐欺集團對於原告犯罪之一環，
    自應由整個詐欺集團負擔連帶賠償原告之責任，被告吳宗翰
    不得以其報酬與所詐欺之金額不成比例，即得對於原告之侵
    權行為責任為卸責，至報酬比例部分，應係詐欺集團內部責
    任之分擔，被告吳宗翰如已賠償原告，自應依連帶責任內部
    分擔規定，請求其他參與詐欺集團成員各自分擔其責任及賠
    償金額。
２、另原告雖另行請求被告吳宗翰應負擔原告與律師諮詢的費用
    、原告開庭的成本共3,394元等情，然此開費用係原告為維
    護自身權益而循司法程序解決糾紛所生，是原告為了自己可
    以盡其攻擊防禦之能事所花之費用，屬原告為主張權利的支
    出，難認此與被告之侵權行為間具相當因果關係，故原告請
    求被告吳宗翰賠償上開部分，即無理由而不應准許。
㈢、因本院認為被告成品樂毋庸負擔損害賠償責任，故本件無被
    告2人連帶給付之情事。
六、綜上所述，原告依侵權行為損害賠償之法律規定，請求被告
    吳宗翰給付2萬3,100元及自111年6月2日起至清償日止，按
    年息5%計算之利息，為有理由，應予准許，逾此部分之請求
    ，為無理由，應予駁回。
七、本件原告勝訴部分，依民事訴訟法第389條第1項第3款規定
    ，應依職權宣告假執行。至於原告敗訴部分，其假執行聲請
    已經失所依據(追加被告狀有聲請假執行，詳本院卷第64頁)
    ，應予駁回。
八、本件事證已臻明確，兩造其餘主張、攻擊防禦方法及所提之
    證據，均核與本件判決所認結果不生影響，爰毋庸逐一再加
    論述。
九、訴訟費用之負擔如主文第三項所示。
中　　華　　民　　國　　111 　年　　10　　月　　11　　日
    　　　　　　　　　　　臺灣新北地方法院板橋簡易庭
                              法  官  沈易
以上正本係照原本作成。
如不服本判決，應於送達後20日內，向本庭（新北市○○區○○路0
段00巷0號）提出上訴狀並表明上訴理由，如於本判決宣示後送
達前提起上訴者，應於判決送達後 20日內補提上訴理由書（須
附繕本）。如委任律師提起上訴者，應一併繳納上訴審裁判費。
中　　華　　民　　國　　111 　年　　10　　月　　11　　日
　　　　　　　　　　　　　　　書記官  劉美蘭